【裁判字號】    99,交聲,512
【裁判日期】    991123
【裁判案由】    違反道路交通管理處罰條例聲明異議
【裁判全文】
臺灣花蓮地方法院交通事件裁定         99年度交聲字第512號
原處分機關  交通部公路總局臺北區監理所花蓮監理站
法定代理人  林富英
異  議  人  呂政翰
即受處分人
上列異議人因違反道路交通管理處罰條例案件，對於交通部公路
總局臺北區監理所花蓮監理站於民國99年11月15日所為之處分（
原處分案號：花監違字第裁44-P00000000號），聲明異議，本院
裁定如下：
    主      文
原處分關於罰鍰新臺幣參萬元之部分撤銷。
其餘異議駁回。
    理      由
一、原處分意旨略以：異議人即受處分人呂政翰於民國99年4月1
    7日凌晨3時50分許，酒後騎乘車號968-DBP 重型機車，行經
    省道臺8線公路180.2公里處失控自行摔倒，經警前往處理並
    施以呼氣酒精濃度測試，結果其呼氣酒精濃度達每公升0.42
    毫克，經花蓮縣警察局新城分局員警以花警交字第P0000000
    0 號違反道路交通管理事件通知單開單舉發。嗣經原處分機
    關於99年11月15日以異議人違反道路交通管理處罰條例第35
    條第1項第1款、第24條第1項第2款之規定，裁處罰鍰新臺幣
    （下同）30,000元、吊扣駕駛執照12個月並應施以道路交通
    安全講習等語。
二、聲明異議意旨略以：異議人於上開時、地酒後駕車之行為，
    經臺灣花蓮地方法院檢察署檢察官為緩起訴處分確定，並命
    異議人應向指定之公益團體或地方自治團體支付緩起訴處分
    金40,000元，而異議人已支付該40,000元，詎原處分機關仍
    裁處異議人罰鍰，有違行政罰法第26條第1 項所規定之「一
    事不二罰」原則，請求撤銷原處分等語。
三、按汽車駕駛人飲用酒類後，其吐氣所含酒精濃度超過每公升
    0.25毫克以上者，不得駕車；又汽車駕駛人，駕駛汽車經測
    試檢定，有酒精濃度超過規定標準者，處15,000元以上60,0
    00元以下罰鍰，當場移置保管其車輛及吊扣其駕駛執照1 年
    ，並應接受道路交通安全講習，道路交通安全規則第114 條
    第2款及道路交通管理處罰條例第35條第1項第1款、第24 條
    第1項第2款分別定有明文。
四、經查：
(一)本件異議人上開服用酒類，不能安全駕駛動力交通工具而駕
    駛之行為，經臺灣花蓮地方法院檢察署檢察官於99年6 月30
    日以99年度偵字第2310號案件為緩起訴處分確定，緩起訴期
    間自99年7月27日起至100年7月26 日止，並應於收到檢察官
    執行緩起訴處分命令通知書之日起，於3 個月內向指定之公
    益團體或地方自治團體支付緩起訴處分金40,000元，而異議
    人業於99年11月15日向財團法人犯罪被害人保護協會臺灣花
    蓮分會支付40,000元之事實，有上開緩起訴處分書、郵政劃
    撥儲金存款收據及臺灣高等法院被告前案紀錄表各1 紙等在
    卷可稽，堪信屬實。
(二)按被告所犯為死刑、無期徒刑或最輕本刑3 年以上有期徒刑
    以外之罪，檢察官參酌刑法第57條所列事項及公共利益之維
    護，認以緩起訴為適當者，得定1年以上3年以下之緩起訴期
    間為緩起訴處分，其期間自緩起訴處分確定之日起算；又被
    告於緩起訴期間內，有下列情形之一者，檢察官得依職權或
    依告訴人之聲請撤銷原處分，繼續偵查或起訴：（一）於期
    間內故意更犯有期徒刑以上刑之罪，經檢察官提起公訴者；
    （二）緩起訴前，因故意犯他罪，而在緩起訴期間內受有期
    徒刑以上刑之宣告者；（三）違背第253條之2第1 項各款之
    應遵守或履行事項者。刑事訴訟法第253條之1第1項、第253
    條之3第1項亦分別定有明文。是依上開規定，刑案被告經檢
    察官為緩起訴處分者，於緩起訴之猶豫期間內，其最後是否
    會被檢察官提起公訴，猶懸而未定，意即緩起訴處分在猶豫
    期間內尚未具有實質之確定力，檢察官於期間內，可對被告
    繼續觀察，此時若被告顯無反省警惕之情或根本欠缺反省警
    惕之能力，檢察官得依職權或依告訴人之聲請，將被告緩起
    訴處分撤銷。而行政罰法第26條所定一事不二罰原則，以應
    受行政罰之行為如經不起訴處分或為無罪、免訴、不受理、
    不付審理之裁判「確定」者，始得依違反行政法上義務規定
    裁處之，並未明文包括「緩起訴處分」在內，雖「緩起訴處
    分」確定時被告可免於刑事訴追，與受「不起訴處分」之效
    果相同，但依行政罰法第26條第2 項之立法意旨，亦必須待
    「緩起訴處分」實質確定時，被告才終局地確定免於受刑事
    訴追，原處分機關始得為行政裁罰，亦即在緩起訴期間內（
    即猶豫期間期滿前），該緩起訴處分若經撤銷，被告尚有受
    刑事訴追、處罰之可能，此時原處分機關若早已為行政裁決
    ，無異將使受處分人有同時遭受行政處罰及刑事訴追之危險
    ，此與行政罰法第26條規定之立法意旨相違背。
(三)本件異議人既已因其酒後駕車之犯行經檢察官為緩起訴處分
    確定，並依檢察官之命令向財團法人犯罪被害人保護協會臺
    灣花蓮分會支付40,000元，且該緩起訴處分之期間尚未屆滿
    ，在未屆滿前，異議人是否會因緩起訴處分遭撤銷而受刑事
    追訴處罰，尚屬未定，原處分機關除依行政罰法第26 條第1
    項但書得處以其他種類行政罰外，自應待異議人刑事責任效
    力確定後（即緩起訴期間期滿，若緩起訴處分未遭撤銷，再
    為裁決；若緩起訴處分遭撤銷，則依刑事判決結果，再為裁
    決），再就罰鍰部分為正確之處分，故原處分機關未待緩起
    訴期間屆滿即裁處異議人罰鍰30,000元，容有未洽，此部分
    之裁罰應予撤銷。至吊扣駕駛執照12個月及施以道安講習部
    份，乃裁罰性之不利處分，為維護交通安全，促使駕駛人於
    飲酒後能知所警惕，有教導駕駛人了解交通規則並加強其遵
    循之必要，依行政罰法第26條第1 項但書之規定，仍得裁處
    之，原處分機關就此部分為裁罰，並無違誤。
五、綜上所述，原處分機關依前開規定，裁處吊扣異議人之駕駛
    執照12個月及施以道安講習之其他種類行政裁罰部分，於法
    並無不合，異議人此部分之異議，為無理由，應予駁回。然
    裁處異議人罰鍰30,000元之行政裁罰部分，依前開說明意旨
    ，與上述行政罰法第26條第1 項前段之「一事不二罰」原則
    有違，異議人此部分之異議，為有理由，自應由本院撤銷該
    部分之原處分。
據上論斷，應依道路交通事件處理辦法第18條、第19條前段，裁
定如主文。
中    華    民    國    99    年    11    月    23    日
                  交通法庭       法  官 劉柏駿
上列正本證明與原本無異。
如對本裁定不服，應於送達後5 日內，向本院提出抗告狀（應抄
附繕本）。
中    華    民    國    99    年    11    月    23    日
                                 書記官

司法院資訊處製作；財團法人民間司法改革基金會備份。
